【裁判字號】    87,易,1317
【裁判日期】    890327
【裁判案由】    妨害家庭
【裁判全文】
臺灣新竹地方法院刑事判決                        八十七年度易字第一三一七號
    公  訴  人  臺灣新竹地方法院檢察署檢察官
    被      告  戊○○
    選任辯護人  任兵
右列被告因妨害家庭案件，經檢察官提起公訴(八十七年度偵字第二五四六號)，本
院判決如左︰
    主  文
戊○○無罪。
    理  由
一、公訴意旨略以：被告戊○○於八十六年十二月間與馬靖梅（民國○○○年○○月
    ○○○日生、已自殺身亡）認識，戊○○明知馬女未滿二十歲，竟基於概括之犯
    意，連續趁馬女無故離家出走時，於八十七年一月二十一日和誘馬女脫離家庭至
    斗六找工作，同處四天之久，並發生性關係，又於八十七年一月二十七日帶馬女
    至斗六找工作三天，以找不到工作為由，再帶馬女回新竹縣湖口鄉湖口村五五號
    戊○○家中同居，以脫離監護人乙○○即馬靖梅之父之監護，馬女平時則與戊○○同在戊○○父母親所經營之加油站內協助工作，戊○○再以其所領得之薪水一
    半給馬女當作生活費，嗣於八十七年四月十三日下午六時許，馬靖梅因不明原因
    ，在戊○○家中拿取農藥飲喝自殺身亡，因認被告戊○○涉有刑法第二百四十條
    第一項之和誘未滿二十歲者脫離家庭罪嫌。
二、本件公訴人認被告涉有右揭犯罪，係以被告坦承自八十七年初即數次攜同馬靖梅
    至斗六、同年二月初又至被告住處同居，核與告訴人乙○○、馬靖梅之表妹楊家
    雯所證述情節相符；且雖馬靖梅之母丙○○於同年三月間曾數次至加油站探望，
    然丙○○與乙○○已離婚，並非馬靖梅之監護人，且被告前即已有和誘之行為，
    縱丙○○已同意，亦不影響被告之前和誘行為之成立為其主要論據。訊據被告戊○○堅詞否認有和誘情事，辯稱：係馬靖梅先至斗六找工作，再聯絡伊至斗六駕
    車載同返回新竹，馬靖梅因找不到工作，且不願住在家中，於八十七年二月二十
    二日至伊父所經營之加油站工作，並暫住被告家中，期間丙○○曾數次來訪，馬
    靖梅亦有與其父乙○○聯絡，其父母均知悉上情等語。
三、按犯罪事實，應依證據認定之，無證據不得推定其犯罪事實。又不能證明被告犯
    罪者，應諭知無罪之判決，刑事訴訟法第一百五十四條、第三百零一條第一項分
    別定有明文。又按刑法第二百四十條之和誘罪，除被誘人之脫離家庭係得被誘人
    同意外，並以行為人有引誘之行為為成立要件，如被誘人係出於自己之意思發動
    ，私行出外與人同居，即與被誘之條件不合；另本罪之成立，尚須事實上將被誘
    人移置於被告自力支配範圍之內，而與親權人完全脫離關係，最高法院二十七年
    滬上字第二九號、二十年上字第一五○九號分別著有判例可稽。
四、經查：
（一）告訴人乙○○於本院八十七年十二月二十一日訊問時自承：「在（八十七年）
      二月初左右馬靖梅說他不想在科學園區工作，要去斗六找工作」等語，證人即
      馬靖梅住斗六之友人丁○○於本院八十八年十二月二十日訊問時結證稱：「（
      馬靖梅）有來找我」、「原先馬靖梅說要找工作實際上沒有」、「馬靖梅先到
      我家來，過二、三天戊○○才來，不是一起來的」等語，佐以馬靖梅於自殺前
      所留之遺書上明載：「如果當初不是我的關係，今天的你（即被告）也不用到
      彰化（應係斗六之誤）」等字樣，足徵被害人馬靖梅原欲至斗六找工作，且係
      先行前往，應係出於其自己之意思發動，而被告戊○○則係受馬靖梅之邀約始
      至斗六，易言之馬靖梅並非因被告之引誘而至斗六無訛。
（二）另告訴人即馬靖梅之監護人乙○○自承：「（八十七年）過年前這段期間，馬
      靖梅大半在家裡，有時沒住在家裡，沒有在家裡時也沒有告訴我，大約是在過
      年前一個月有這種情形，有的時侯我回家很晚，並不曉得馬靖梅有無在家」、
      「是在二月初馬靖梅當面有跟我講，要去斗六工作，之後都找不到她的人，我
      都沒有報失蹤人口和協尋」（本院八十七年十二月二十一日訊問筆錄）、「（
      馬靖梅）有時在，有時不在，她的行蹤我不一定能掌握」、「（馬靖梅離家期
      間）沒有（試著找她），但有時想找，會稍微打電話去親戚家問一下」（本院
      八十八年四月三十日訊問筆錄）、「馬靖梅都跟我住，大部分時間有回來，少
      部分時間在外住、工作，至於他做什麼工作，我不知道」（本院八十九年一月
      二十七日訊問筆錄）等語，又被害人馬靖梅之母丙○○陳稱：於八十七年過年
      前後即知悉馬靖梅在被告父所開設之加油站工作，然告訴人從未問過伊馬靖梅
      之去處等語（本院八十九年一月二十七日訊問筆錄），是被害人馬靖梅於本案
      發生前即曾有離家之情形，而此情形顯為告訴人所容認，且告訴人對於馬靖梅
      於離家期間住居何處、做何工作均不明瞭，而於馬靖梅離家期間又未有何尋找
      馬靖梅之積極作為，再馬靖梅離家至斗六又係出於自發之行為，已如前述，顯
      見告訴人之監護權於本案發生時早已喪失無疑。
（三）再被害人馬靖梅之母丙○○除陳稱，在過年前後即已知悉馬靖梅在上開加油站
      工作，已如前述外，且丙○○亦證稱：伊有至加油站看馬靖梅二、三次，一次
      是因馬靖梅將加油機弄倒、另一次是因加油站旁之檳榔攤販售小姐與馬靖梅吵
      架，其間並曾與被告戊○○、馬靖梅一起吃飯（八十七年偵字第二五四六號偵
      查卷第二十三、二十五頁），核與證人即上開檳榔攤負責人甲○○於檢察官偵
      查時（同上卷第三十頁）、本院八十九年二月二十一日訊問時結證情節相符；
      又丙○○復證稱，馬靖梅之兄於八十七年四月五日清明節有載馬靖梅返家掃墓
      ，嗣並由馬靖梅之表妹楊家雯載伊返回被告住處，此事實除經證人楊家雯於檢
      察官偵查中證述在卷外（同上卷第二三頁），告訴人乙○○亦坦認，清明節當
      天馬靖梅有回家住一天（本院八十九年一月二十七日訊問筆錄），是馬靖梅於
      自八十七年二月初（即過年後）住居被告家中至同年四月十八日自殺身亡止，
      約二個半月餘之時間，非但其母丙○○自始即已知悉此事，且曾至該加油站數
      次，又曾與被告及馬靖梅飲宴，設若被告戊○○將馬靖梅置於自己實力支配之
      下，馬靖梅豈能與其母丙○○見面數次且餐聚？況馬靖梅復於清明節由其兄及
      表妹搭載往返於住處被告住所，若馬靖梅非出於自由意思而住居於被告處，其
      於清明節時既已返回家中，絕無再回到被告住處之理。再被害人馬靖梅以其監
      護人乙○○名義所申請使用之000000000號行動電話，於八十七年三
      月十一日過戶予被告戊○○所有之事實，有中華電信股份有限公司台灣北區電
      信公司台北南區營運中心八十八年一月十六日南服八八字第○一三號函可按，
      查辦理電話所有人名義變更，須具備原所有人之身分證明文件及印章始得辦理
      ，此為眾所週知之事，而告訴人乙○○既陳稱：未辦理上開過戶事宜，且身分
      證、印章均放置於住處等語，顯見告訴人之身分證明文件應係被害人馬靖梅返
      家取出後辦理過戶事宜，而此益臻被害人馬靖梅於上述住居被告家中期間，尚
      有完全之行動自由，並未在被告實力支配之下至明。
（四）依上說明，被告非但並無引誘被害人馬靖梅脫離告訴人監護之行為，且馬靖梅
      又未與親權人完全脫離關係，揆諸首開判例意旨，自難認被告有和誘被害人馬
      靖梅之犯行，此外又查無其他積極證據，足認被告確有公訴人所指之犯行，不
      能證明被告犯罪，依法應諭知無罪之判決。
據上論斷，應依刑事訴訟法第三百零一條第一項判決如主文。
本案經檢察官黃仁宏到庭執行職務。
中      華      民      國      八十九    年      三    月    二十七    日
                                臺灣新竹地方法院刑事庭第一庭
                                    法  官        滕  治  平
右正本證明與原本無異。
如不服本判決，應於判決送達後十日內向本院提出上訴狀( 應附繕本 )，上訴於
臺灣高等法院。
                                    書記官        謝  國  聖
中      華      民      國      八十九    年      三    月    二十七    日


司法院資訊處製作；財團法人民間司法改革基金會備份。
